【裁判字號】    89,易,1352
【裁判日期】    900214
【裁判案由】    詐欺
【裁判全文】
臺灣板橋地方法院刑事判決                        八十九年度易字第一三五二號
    公  訴  人  臺灣板橋地方法院檢察署檢察官
    被      告  乙○○
右列被告因詐欺案件，經檢察官提起公訴（八十九年度偵緝字第二七九號），本院判
決如左：
    主  文
乙○○無罪。
    理  由
一、公訴意旨略以：被告乙○○明知已無資力，竟基於意圖為自己不法所有之概括犯
    意，自民國八十七年六月間起至同年十月間止，連續四次，佯委託碩宏裝潢企業
    有限公司（下稱碩宏公司），承攬其桃園市○○路九二七號、新莊市○○路七０
    ０號、三二一號房屋之裝潢工程，待碩宏公司裝潢完竣，請求給付總計新台幣（
    下同）六十萬餘元之工程款，乙○○佯簽發票據以為給付，詎屆期均遭退票，碩
    宏公司始知受騙，因認被告涉犯刑法第三百三十九條第一項詐欺取財罪嫌等語。
二、按犯罪事實應依證據認定之，無證據不得推定其犯罪事實；又不能證明被告犯罪
    者，應諭知無罪之判決，刑事訴訟法第一百五十四條、第三百零一條第一項分別
    定有明文。次按刑法第三百三十九條第一項詐欺罪之成立，以意圖為自己或第三
    人不法所有，以詐術使人將本人或第三人之物交付為要件。所謂以詐術使人交付
    ，必須被詐欺人因其詐術而陷於錯誤，若其所用方法，不能認為詐術，亦不致使
    人陷於錯誤，即不構成該罪（參照最高法院四十六年度台上字第二六０號判例）
    。
三、本件公訴人認被告涉犯刑法第三百三十九條第一項之詐欺取財罪嫌，無非係以右
    揭事實，業據告訴人碩宏公司之指述，並有告訴人提出之估價單、支票及退票理
    由單等件影本等為其論據。訊據被告固坦承有積欠告訴人裝潢費五十六萬元未為
    清償情事，惟堅決否認有何詐欺犯行，辯稱係因公司週轉不靈才尚未清償，而伊
    與告訴人生意往來三、四年，以前並沒有積欠告訴人金錢，而本件係委託伊裝潢
    的業主劉榮華所給的票，伊再以該票支付告訴人裝潢費，但該支票遭退票，伊沒
    有詐欺之意等語。經查：被告抗辯伊係拿委託裝潢業主劉榮華所交付之支票支付
    予告訴人，以清償告訴人裝潢之費用，但該支票遭退票一節，業據證人劉榮華於
    本院調查時證述屬實（詳本院八十九年九月六日訊問筆錄），而告訴人之代表人
    甲○○於本院審理時亦陳明與被告生意上往來好幾年，以前信用都不錯，只有這
    次的款項沒有付等情（見本院九十年一月三十一日審判筆錄），是被告確係因委
    託裝潢之業主所交付之支票遭退票，又一時週轉不靈，始無法清償告訴人本件裝
    潢費用，顯見被告自始並未施用何詐術，況本件係他人委請被告裝潢設計，被告
    再轉由告訴人負責裝潢工程之施作，被告本身並非業主，而業主所交付之支票亦
    遭退票，則被告並未因本件裝潢工程有獲取不法財物或不法利益，其主觀上亦難
    認有詐欺之不法意圖，且被告已清償所積欠之工程款，此經告訴人代表人甲○○
    陳明在卷。綜上所述，本案純屬民事間債務不履行之問題，顯與上開刑法詐欺罪
    之構成要件有間，自不得以該罪相繩。此外，復查無其他積極事證足認被告有何
    詐欺取財之犯行，既不能證明其犯罪，爰依法諭知無罪之判決。
據上論斷，應依刑事訴訟法第三百零一條第一項，判決如主文。
本案經檢察官林宏松到庭執行職務。
中      華      民      國      九十      年      二      月    十四    日
                                  臺灣板橋地方法院刑事第三庭
                                          法  官  李  幼  妃
右正本證明與原本無異。
如不服本判決，應於判決送達後十日內，向本院提出上訴狀。
                                          書記官  強  梅  芳
中      華      民      國      九十      年      二      月    十五    日


司法院資訊處製作；財團法人民間司法改革基金會備份。
